【裁判字號】    97,訴,2949
【裁判日期】    980706
【裁判案由】    損害賠償
【裁判全文】
臺灣臺中地方法院民事判決  97年度訴字第2949號
原      告  丙○○
訴訟代理人  張連峰
被      告  陽信商業銀行股份有限公司
法定代理人  丁○○
訴訟代理人  乙○○
訴訟代理人  甲○○
被      告  戊○○
上列當事人間請求損害賠償事件，本院於民國98年6月22日言詞
辯論終結，判決如下：
    主      文
原告之訴及假執行之聲請均駁回。
訴訟費用由原告負擔。
    事實及理由
一、原告起訴主張：緣訴外人陳金城曾透過訴外人張連峰向金主
    黃敬惠借款新臺幣（下同）160萬元，並就該筆借款由姻親
    即原告提供其所有門牌號碼臺中市○○路200巷42號15樓之3
    房屋及其坐落土地（下稱系爭房地）設定抵押權予黃敬惠，
    俟因無力繳納利息，欲以系爭房地向銀行申辦貸款，以清償
    黃敬惠之上開借款。原告遂於民國96年1月2日自任申請人及
    借款人，由陳金城任連帶保證人，並由原告提供系爭房地之
    所有權狀等資料向被告陽信商業銀行股份有限公司（下稱陽
    信銀行）臺中分行業務人員即被告戊○○申請房屋貸款188
    萬元，並提供抵押權設定予被告陽信銀行。嗣被告陽信銀行
    襄理陳文奇於審核後，通知被告戊○○須要求陳金城改任共
    同借款人，經被告陽信銀行於同年1月8日核准貸款，並由被
    告戊○○於同年1月9日對原告、陳金城辦理對保後，原告再
    於同年1月16日在被告陽信銀行開設帳號00000000000號帳戶
    （下稱系爭帳戶）以供貸款撥付入帳，被告陽信銀行則於同
    年1月17日將貸款188萬元撥付至系爭帳戶。被告戊○○明知
    被告陽信銀行於96年1月17日撥付至系爭帳戶之188萬元，係
    原告所有款項，且原告欲將其中160萬元返還予黃敬惠之代
    理人張連峰，詎被告戊○○意圖保障其友人謝明仁對陳金城
    之債權，未經原告同意，且在原告亦不知情之情形下，先對
    原告佯稱被告陽信銀行就該筆貸款要分2次撥款云云，再利
    用其受原告委託，要代為提款及匯款予張連峰以清償債務、
    及代為提款支付上揭房貸之帳戶管理費等款項，而代原告保
    管存摺、印章及原告親捺指印之空白取款條，為原告處理事
    務之機會，於被告陽信銀行撥款當日，擅自持其保管系爭帳
    戶之存褶、印章及親捺指印之空白取款條，將系爭帳戶內之
    貸得款項188萬元中之107萬元領出，並轉存至被告陽信銀行
    謝明仁帳戶，以清償陳金城積欠謝明仁之107萬元，而為違
    背其任務即代原告提款、匯款予張連峰之行為，致生損害於
    原告之財產。被告戊○○受僱於被告陽信銀行，於執行其承
    辦放貸業務之職務時，因上開不法行為，致生損害於原告，
    爰依據民法第184條、第188條規定，請求被告應連帶給付原
    告107萬元及自96年1月17日起至清償日止，按年息5%計算之
    利息，並陳明願供擔保，請准宣告假執行。
二、被告戊○○以：訴外人陳金城是共同借款人，伊是按照陳金
    城所託匯款予謝明仁等語置辯，請求駁回原告之訴及假執行
    之聲請。
三、被告陽信銀行以：(一)原告於96年1月17日至本行臺中分行辦
    理107萬元之提款、匯款事宜。提款交易部分，本行係憑存
    摺及取款憑條並加蓋原留印鑑據以取款；存款交易部分，本
    行係憑存款送款單所記載之帳號及戶名存入款項。取款條上
    除有原告原留印鑑外，另有原告之提款密碼及原告親捺之指
    印。本行臺中分行依據兩造所簽訂之「新台幣活期性存款帳
    戶申請開戶暨約定書」及本行存摺存款操作手冊規定之作業
    程序辦理，即憑存摺及取款憑條並加蓋原留印鑑取款，憑存
    款送款單所記載之帳號及戶名存入款項，辦理本件提款、存
    款業務，並無違誤，原告權利並未受損，本行亦無加害行為
    ，也無因果關係，與民法第184條侵權行為構成要件並不相
    符。(二)被告戊○○擔任之職務為本行專任業務行銷人員，依
    本行組織規程第10條規定「... 專任業務行銷人員應由所屬
    單位及行政總管理處負責指揮管理及監督考核，且其不論職
    稱對本行各項業務並無任何授權准駁權利」，且本行為利內
    部控制，專任業務行銷人員不予設立主管碼、櫃員碼等具有
    執行交易之功能。是以，客戶欲辦理存提、匯款事務，須至
    銀行存匯櫃台辦理，而被告戊○○非為存匯櫃台人員，並不
    負責存匯櫃台職掌之存提、匯款事務。縱使原告委任被告戊
    ○○匯款予張連峰乙事為真，該委任事務亦非戊○○執行職
    務之範圍。亦即，存提、匯款事務不是被告戊○○之職務範
    圍，也不是其執行業務行銷職務之必要行為，被告戊○○私
    下受託代客戶匯款行為，純係其與職務無關之個人行為。(三)
    主管機關早於70、80年間，即多次公告函釋嚴禁金融機構代
    客保管印鑑、存摺以防範弊端在案，此乃一般所周知之事實
    。原告縱不知該等令函具體文字內容，然該等令函所揭櫫之
    意涵乃係重要私人物品如印鑑、存摺等應自行保管，並嚴禁
    金融機構代客保管該等物品，並非需具有受高等教育程度之
    人才能理解，原告不得諉為不知。原告自承將存摺、印章、
    取款條等重要私人物品交付被告戊○○保管，應負與有過失
    之責任等語置辯，請求駁回原告之訴及假執行之聲請，並陳
    明如受不利判決，願供擔保，請准宣告免為假執行。
四、本件被告戊○○受合法之通知，無正當理由，未於最後言詞
    辯論期日到場，經核無民事訴訟法第386條所列各款之情形
    ，爰依原告之聲請，准由其一造辯論而為判決。
五、原告主張其與訴外人陳金城為共同借款人，並由原告將所有
    系爭房地設定抵押權予被告，向被告陽信銀行臺中分行業務
    人員即被告戊○○申請房屋貸款188萬元，被告陽信銀行於
    96年1月17日將貸款188萬元撥付至系爭帳戶，被告戊○○持
    保管原告系爭帳戶之存褶、印章及親捺指印之空白取款條，
    將系爭帳戶內之貸款188萬元中之107萬元領出，並轉存至被
    告陽信銀行謝明仁帳戶之事實，業據其提出借款借據、土地
    及建築改良物抵押權設定契約書及陽信銀行撥款記錄等件為
    證，並為被告所不爭執，此部分事實，堪信為真實。至原告
    主張被告戊○○上開匯款，違背原告委任其代為提款及匯款
    予訴外人張連峰以清償債務之事務，致原告受有損害之事實
    ，則為被告2人所否認，並以前詞置辯。經查，
  (一)原告主張被告戊○○本件匯款，違背原告委任其代為提款及
    匯款予訴外人張連峰以清償債務之事實，業據其提出本院97
    年度易字第2798號、臺灣高等法院臺中分院97年度上易字第
    2009號刑事確定判決等件為證，且經本院依職權調閱上開刑
    事確定判決卷證，證人張連峰於96年12月13日檢察事務官詢
    問時證稱：「96年1月17日我陪同丙○○及他兒子一同到陽
    信銀行台中分行辦理撥款事宜，戊○○跟我們說，只能分2
    次撥款，每次撥80萬元，戊○○要我當場寫了一張80萬元的
    匯款單，上面載明我的帳戶，交給戊○○，我寫好之後，就
    交給戊○○，戊○○說第一筆下午我就會收到，第二筆戊○
    ○說要1月23日才會撥入，後來我回去查，下午我的帳戶有
    入80萬元，但是匯款人是陳金城。到1月23日發現剩下的款
    項都沒有匯進來」、證人即原告之子許智偉於97年9月23日
    本院審理時證稱：「戊○○說要2次撥款，就是說第一次是
    當天可以撥80萬元給張代書（指張連峰），之後96年1月23
    日才可以第2次撥錢。‥‥（審判長問：蓋完之後，丙○○
    的印章呢？）在戊○○的手上，他說要兩次撥款，簿子、印
    章要放在戊○○那邊。（審判長問：要放在戊○○那邊做什
    麼？）第二次撥款的時候要用，就是戊○○要把丙○○的錢
    匯給張連峰的時候要用。‥‥當時我們貸到188萬元，但是
    戊○○說要分兩次撥款」、同案被告陳金城於97年7月22日
    本院準備程序時供稱：「我有看到告訴人 (指原告)把他的
    印章、存簿交給戊○○。‥‥告訴人是說要戊○○匯款給代
    書（應指張連峰）。‥‥銀行撥錢下來的那一天，存簿、印
    章是告訴人拿給戊○○的，當時張代書、丙○○、我、丙○
    ○的兒子許智偉都在場。‥‥因為戊○○說錢過幾天才會下
    來，所以錢下來之後，再幫原告匯80萬元給張代書。‥‥（
    法官問：既然戊○○說錢過幾天才會下來，那麼那天就不是
    貸款核撥下來的日子？）有撥下來，貸款是分兩次撥下來，
    那天是第1次，好像是撥下來80萬元，第2次才又撥下來108
    萬元。‥‥（法官問：銀行第2次把108萬元撥下來的時候，
    為何這個錢沒有還給張代書？）因為第1次撥款那天，丙○
    ○把存摺交給戊○○了，當時原告說錢再下來的時候，幫他
    把錢匯給張代書。（法官問：第1次匯錢的是何人？）我記
    得是戊○○寫取款條，然後拿給丙○○他們蓋章，其餘我記
    憶不清楚了。另外80萬元，戊○○說第2次貸款下來的時候
    ，會再幫丙○○把80萬元還給張代書。‥‥（法官問：丙○
    ○只有委託戊○○要幫忙他兩次各匯款80萬元給張代書？）
    是的」，並有被告戊○○簽名之承諾書附於警卷可佐。而被
    告陽信銀行於96年1月17日實際上係1次撥款188萬元至系爭
    帳戶內，有原告所提出之被告陽信銀行撥款記錄可證，足認
    被告戊○○確於96年1月17日向原告佯稱陽信銀行要2次撥款
    云云，致原告委託被告戊○○，要代為提款匯款予張連峰，
    而將該帳戶之存摺、印章及其上有親捺指印之空白取款條交
    予被告戊○○。又被告戊○○於97年7月22日日本院準備程
    序時供稱：「（法官問：你何時辦這107萬元的匯款？）與
    80萬元的匯款同時。（法官問：丙○○在貸款下來的那一天
    ，是否知道你把107萬元匯給謝明仁？）不知道，我也沒有
    問過丙○○。（法官問：貸款下來的那一天，要匯款80萬元
    ，丙○○知道也在場？）是的」，並於97年9月23日第一審
    審理時供稱：「（審判長問：丙○○有無要求你匯款107萬
    元給謝明仁？）沒有」。顯見被告戊○○係於原告不知情且
    未同意之情形下，於96年1月17日持其受託保管之原告之存
    摺、印章及蓋有原告指印之空白取款條，於該空白取款條上
    自行填寫提款金額107萬元，並蓋用原告印章，而提領系爭
    帳戶之107萬元，再存入謝明仁之帳戶，以償還陳金城之前
    積欠謝明仁之107萬元。至證人乙○○雖於本院98年3月18
    日言詞辯論時證稱：「匯款當時我有問丙○○是否確定要匯
    錢給張連峰與謝明仁，丙○○同意，並當場按捺指紋」，惟
    證人為被告陽信銀行職員及本件訴訟代理人，職責所繫，其
    證言乃屬迴護被告陽信銀行之詞，不足採信。
  (二)原告係向被告陽信銀行貸款，由被告陽信銀行於96年1月17
    日將貸款188萬元撥付至系爭帳戶，為兩造所不爭執，則原
    告與被告陽信銀行間就貸款除有消費借貸關係存在外，就系
    爭帳戶應另成立消費寄託契約。被告陽信銀行將貸款撥入系
    爭帳戶後，該款即屬原告寄託於被告陽信銀行之寄託物，原
    告得隨時請求返還。被告戊○○係於原告不知情且未同意之
    情形下，於96年1月17日持其受託保管之原告之存摺、印章
    及蓋有原告指印之空白取款條，於該空白取款條上自行填寫
    提款金額107萬元，並蓋用原告印章，而提領系爭帳戶之107
    萬元，再存入謝明仁之帳戶，以償還陳金城之前積欠謝明仁
    之107萬元，已如前述，被告陽信銀行雖抗辯被告戊○○為
    銀行專任業務行銷人員，並不負責存匯櫃台職掌之存提、匯
    款事務，惟受僱人是否執行職務，不以受僱人執行職務範圍
    內之行為為限，祇須受僱人之行為外觀在客觀上足以認為與
    其執行職務有關為已足，不以該受僱人實際上經受命執行職
    務為必要 (最高法院89年度臺上字第2530號判決意旨參照)
    ，是被告戊○○未經原告同意，提領系爭帳戶之107萬元，
    再存入謝明仁之帳戶，對原告並無拘束力，應認原告所寄存
    之107萬元款項仍為被告陽信銀行銀行所保管，原告自得隨
    時基於消費寄託契約，請求被告陽信銀行返還該數額之存款
    ，原告之存款既不因而滅失，自不能謂其權利受有損害。
六、綜上所述，原告所寄存之107萬元款項仍為被告陽信銀行所
    保管，原告自得隨時基於消費寄託契約，請求被告陽信銀行
    返還該數額之存款，原告之存款既不因而滅失，自不能謂其
    權利受有損害。從而，原告依據民法第184條、第188條規定
    ，請求被告應連帶給付原告107萬元及自96年1月17日起至清
    償日止，按年息5%計算之利息，即屬無據，其假執行之聲請
    亦失所附麗，應併予駁回。
七、本件事證已臻明確，兩造其餘攻擊防禦方法及所舉證據，經
    審酌結果，與本件判決結論均無影響，爰不一一論述，附此
    敘明。
八、訴訟費用負擔之依據：民事訴訟法第78條。
中    華    民    國    98    年    7     月    6     日
                  民事第一庭  法  官  劉正中
以上正本係照原本作成。
如對本判決上訴，須於判決送達後20日內向本院提出上訴狀（須
附繕本）。
中    華    民    國    98    年    7     月    6     日
                              書記官  林素珍


司法院資訊處製作；財團法人民間司法改革基金會備份。
